臺灣臺北地方法院刑事判決　　　　　　　 94年度易字第849號
公　訴　人　臺灣臺北地方法院檢察署檢察官
被　　　告　甲○○
上列被告因詐欺案件，經檢察官提起公訴（93年度偵字第11899
號），被告為有罪之陳述，本院裁定依簡式審判程序審理，判決
如下：
    主  文
甲○○幫助意圖為自己不法之所有，以詐術使人將本人之物交付
，處有期徒刑伍月，如易科罰金，以參佰元折算壹日。新台幣陸
仟元沒收之。
    事  實
一、甲○○於民國93年2月間某日，見報紙上刊登「純租賃郵局
    （銀行）存款簿」之廣告，即以其上刊登之電話聯絡，嗣經
    由姓名年籍不詳之成年男子告知得以出售金融帳戶之存摺、
    提款卡牟利，雖知將自己金融帳戶提供他人使用，該他人可
    能以該帳戶作為詐欺取財犯罪之工具，竟仍基於幫助他人詐
    欺取財之犯意，先後於93年2月11日至華南商業銀行松山分
    行（帳號：000000000000）、同年月16日至合作金庫銀行松
    山分行（帳號：0000000000000）及萬泰商業銀行松山分行
    （帳號：0000000000000）、同年月17日至中國信託商業銀
    行（帳號：000000000000）及陽信商業銀行南京分行（帳號
    ：00000000000）、同年月24日至台北銀行東湖簡易型分行
    （帳號：000000000000）辦理開戶，並各於開戶後某日至台
    北市○○路○段768號前等處，將前開帳戶之存摺、提款卡及
    密碼以每帳戶新台幣（下同）1千元之代價，提供予該姓名
    年籍不詳之成年男子使用，甲○○共取得6千元報酬。於93
    年2月20日下午6時許，乙○○在台北市○○路48號2樓住處
    上網至線上遊戲（奇蹟）購買虛擬寶物，詐騙集團成員佯稱
    可與乙○○交易，使乙○○陷於錯誤，而依對方指示，持其
    所有第一商業銀行提款卡，至台新銀行之提款機操作按鍵，
    致轉帳5千5百55元至甲○○前開合作金庫銀行帳戶（帳號：
    0000 000000000）內，並即遭不明人士提領。經乙○○發覺
    有異報警後，由財團法人金融聯合徵信中心將甲○○前開合
    作金庫銀行帳戶列警示帳戶，而甲○○於93年2月26日上午
    11時30分許，至中華商業銀行信義分行欲辦理開戶時，經行
    員查詢財團法人金融聯合徵信中心資料發覺，報警逮獲。
二、案經台北市政府警察局信義分局報告台灣台北地方法院檢察
    署檢察官偵查起訴。
    理      由
一、前揭事實，業據被告於警詢及偵審時坦承不諱，核與證人即
    被害人乙○○於警詢及偵查中指述被詐騙後之款項匯入被告
    前開合作金庫銀行帳戶之情節（見偵卷第97、139頁）大致
    相符，並經證人即中華商業銀行信義分行行員林秀娥於警詢
    時證述屬實（見偵卷第83、139頁），且有被告上開華南商
    業銀行（見偵卷第152、237頁）、合作金庫銀行（見偵卷第
    174、212頁）、萬泰商業銀行（見偵卷第244頁）、中國信
    託商業銀行（見偵卷第158頁）、陽信商業銀行（見偵卷第
    186頁）、台北銀行（見偵卷第172、207頁）帳戶之開戶資
    料及交易明細、被害人台新銀行自動櫃員機交易明細表（見
    偵卷第100頁）、財團法人金融聯合徵信中心通報案件紀錄
    資訊（見偵查卷第108頁）影本等資料在卷可稽，足認被告
    之自白與事實相符，應堪採信。
二、按有犯罪意圖者，非有正當理由，竟徵求他人提供帳戶，客
    觀上可預見其目的，係供為某筆資金之存入，後再行領出之
    用，且該筆資金之存入及提領過程係有意隱瞞其流程及行為
    人身分曝光之用意，一般人本於一般認知能力均易於瞭解（
    最高法院93年度台上字第31號判決意旨參照）。復按金融存
    款帳戶，事關存戶個人財產權益之保障，其與儲戶存摺、印
    鑑、提款卡相結合，專屬性、私密性更形提高，除非本人或
    與本人具密切之關係者，難認有何理由可自由使用私人之存
    摺、印鑑及提款卡，而一般人亦均有應妥善保管上開物件，
    防止被他人冒用之認知，顯見該收購帳戶之人將該帳戶用來
    供自己或他人作為詐欺取財以及不法用途，為被告所容忍及
    允許，並不違反被告之本意。近來詐欺犯罪集團犯案猖獗，
    利用人頭帳戶為犯罪工具，若任意提供自己帳戶相關物件予
    不明人士使用，將有遭他人作為詐欺犯罪時，非正當資金進
    出之用之不法用途，此情當為具有社會生活經驗之成年人所
    得認識，而被告與姓名年籍不詳之成年男子約定由其提供帳
    戶取得報酬，對於其所為確係處理他人犯罪所得財物之用之
    情節，應無欠缺認知或判斷能力之理，被告提供其所有該等
    帳戶予姓名年籍不詳之成年男子，嗣其等詐騙集團復將詐欺
    所得之款項轉入該帳戶而達詐欺之目的，被告自有幫助詐騙
    集團詐取他人財物之犯意。綜上所述，本件事證明確，被告
    犯行洵堪認定。
三、按刑法上之幫助犯，係對於犯罪與正犯有共同之認識，而以
    幫助之意思，對於正犯資以助力，而未參與實施犯罪之行為
    者而言（最高法院75年度台上字第1509號、88年度台上字第
    1270號判決意旨參照）；是如未參與實施犯罪構成要件之行
    為，且係出於幫助之意思提供助力，即屬幫助犯，而非共同
    正犯；本件被告基於幫助之犯意，提供其開設之上揭帳戶予
    姓名年籍不詳之成年男子，幫助詐騙集團供詐騙被害人乙○
    ○帳戶金錢，姓名年籍不詳之成年男子利用被告之幫助，意
    圖為自己不法之所有，詐領被害人之存款，是被告所為係參
    與詐欺罪構成要件以外之行為，且在無證據證明被告係以正
    犯之犯意參與犯罪之情形下，應認其所為係幫助犯而非正犯
    行為。核其所為，係犯刑法第30條第1項、第339條第1項之
    幫助詐欺取財罪。被告為詐欺犯罪之幫助犯，應依刑法第30
    條第2項規定，按正犯之刑減輕其刑。爰審酌被告之素行、
    犯罪之動機、目的、手段，所受教育不高，因缺錢花用即將
    其所有銀行帳戶任意交付他人使用收取報酬，擾亂金融秩序
    造成之危害甚鉅，惟犯罪後坦承犯行，顯有悔意之態度等一
    切情狀，量處如主文所示之刑，並諭知易科罰金知折算標準
    。至被告因交付上開帳戶予姓名年籍不詳之成年男子而得款
    共6千元，係其所有因犯罪所得之物，應依刑法第38條第1項
    第3款之規定宣告沒收。另被告交予姓名年籍不詳之成年男
    子之上開存摺、提款卡等物，雖係供犯罪所用之物，惟未經
    扣案，又非違禁物，爰不為沒收之諭知，附此敘明。
據上論斷，應依刑事訴訟法第273條之1第1項、第299條第1項，
刑法第339條第1項、第30條第1項、第2項、第41條第1項前段、
第38條第1項第3款，罰金罰鍰提高標準條例第1條前段、第2條，
判決如主文。
本案經檢察官謝奇孟到庭執行職務。
中　　華　　民　　國　　94　　年　　9 　　月　　7 　　日
　　　　　　　　　刑事第七庭    法　官　蕭清清
以上正本證明與原本無異。
如不服本判決，應於判決送達後10日內，向本院提出上訴狀。
　　　　　　　　　　　　　　　　書記官　劉麗英
中　　華　　民　　國　　94　　年　　9 　　月　　8 　　日
附錄本案論罪科刑法條
刑法第339條第1項：
意圖為自己或第3人不法之所有，以詐術使人將本人或第3人之物
交付者，處5年以下有期徒刑、拘役或科或併科1000元以下罰金
。
